【裁判字號】    97,訴,3047
【裁判日期】    980616
【裁判案由】    損害賠償
【裁判全文】
臺灣臺中地方法院民事判決  97年度訴字第3047號
原告即反訴被告
            甲○○
訴訟代理人  陳益軒  律師
複代理人    黃柏霖  律師
            張正忠  律師
被告即反訴原告
            乙○○
上當事人間損害賠償事件，本院於九十八年六月二日言詞辯論終
結，判決如下：
    主      文
被告應給付原告新台幣貳拾萬元，並自民國九十七年十二月六日
起至清償日止，按年息百分之五計算之利息。
原告其餘之訴駁回。
訴訟費用新台幣壹萬壹仟肆佰元，由被告負擔新台幣貳仟貳佰捌
拾元；餘由原告負擔。
本判決原告本訴勝訴部分得假執行；但被告以新台幣貳拾萬元為
原告供擔保後，得免為假執行。
原告其餘假執行之聲請駁回。
原告應給付被告新台幣貳拾萬元，並自民國九十七年十二月三十
一日起至清償日止，按年息百分之五計算之利息。
被告其餘反訴駁回。
反訴部分訴訟費用新台幣壹萬參仟零陸拾陸元，由原告負擔新台
幣貳仟陸佰壹拾元；餘由被告負擔。
本判決被告反訴勝訴部分得假執行；但原告以新台幣貳拾萬元為
原告供擔保後，得免為假執行。
被告其餘假執行之聲請駁回。
    事實及理由
壹、兩造之聲明：
  一、原告即反訴被告（下稱原告）：(一)被告即反訴原告（下稱
      被告）應給付原告新台幣（下同）1,000,000元。(二)訴訟
      費用由被告負擔。(三)願供擔保，請准宣告假執行。(四)反訴
      駁回。(五)反訴訴訟費用由被告負擔。(六)反訴部分如受不利
      判決，願供擔保請准宣告假執行。
  二、被告：(一)原告之訴及其假執行之聲請均駁回。(二)訴訟費用
      由原告負擔。(三)如受不利判決，請准供擔保免為假執行。
      (四)原告應給付被告1,000,000元，及自反訴起訴狀繕本送
      達之翌日起至清償日止，按年息5%計算之利息。(五)反訴訴
      訟費用由原告負擔。(六)反訴部分願供擔保，請准宣告假執
      行。
參、原告起訴主張：原告為健康家族生活事業股份有限公司之總
    經理，有一定之社會地位，而被告乙○○於民國（下同）97
    年11月11日於臺中市○○區○○路22之5號會場前之馬路上
    公然侮辱原告稱：「妳總經理的位置是跟人家睡覺得來的」
    等語，侵害原告之名譽權，而使原告面對原告公司員工及客
    戶遭受異樣眼光，精神上所受損害不可謂不鉅，爰依侵權行
    為損害賠償請求權，請求被告給付如聲明所示之金額。反訴
    部分則以：未曾辱罵被告等語，資為抗辯。
肆、被告則以：被告否認有辱罵原告，且不雅言詞傳至原告公司
    及其客戶耳中似與原告名譽受損之原因無因果關係等語，資
    為抗辯。另以：原告當被告之同事及被告之配偶面前辱罵被
    告「有種打我呀，你沒有LP（指男性之生殖器官）」、「全
    公司的女孩子都被你睡光了，你就是不敢打我」等語侵害被
    告名譽權，並造成被告夫妻間感情有間隙，精神上所受痛苦
    非一般人所可想像，爰依侵權行為之損害賠償請求權，反訴
    請求原告給付如聲明所示之金額等語。
伍、經查：
  一、按因故意或過失不法侵害他人之權利者，負損害賠償責任
      ，民法第184條第1項前段訂有明文。民事上名譽權之侵害
      行為，未必等同於刑事誹謗犯罪，名譽有無受損害，應以
      社會上對個人評價是否有所貶損為據，如果行為足以使他
      人在社會上之評價受到貶損，則不論其為故意或過失，均
      可構成名譽侵害之侵權行為，且名譽權之侵害，亦不以廣
      佈於社會為必要，即使指摘傳述足以貶損他人名譽之事而
      僅由第三人知悉，亦足當之。
  二、本件兩造主張其等於97年11月11日上午11時許，在臺中市
      北屯區○○路22之5號前之馬路上，因商業經營而發生爭
      執一節，為兩造所不爭，並據證人丙○○、戊○○、丁○○、己○○等結證屬實，自屬真實可信，所爭執者，為兩
      造是否相互以言詞指摘，及慰撫金以何種金額為當？兩造
      於前開爭執中，原告指摘被告「睡過」同公司之女同事、
      沒有「LP」，而被告指摘原告稱「總經理的位子是跟人家
      睡來等」等語，業據證人戊○○、丙○○結證屬實，亦可
      信為真實（本院卷第64頁背面、第65頁）；至於證人丁○○及己○○均證稱原告於事發時之用語為「說被告沒有『
      LP』，男人欺負女生」等語，與證人戊○○所證未盡相符
      ，惟兩造爭吵係屬突然發生之事，倉促及混亂間，自難期
      證人戊○○、丁○○及己○○之記憶、觀察完全一致，無
      法據此即指上開3人所證，均無可採。查被告前述言詞，
      係指涉原告以性關係換取職位；而原告之用語，則指被告
      以職勢與下屬發生性關係，或缺乏男子應有之擔當，均係
      對於他方人格之極端負面評價，均足以使兩造在社會上之
      評價受到貶損，核屬故意侵害他造名譽權之行為。且上開
      兩造所陳，均與公共利益無涉，且亦非對可受公評之事善
      意為意見之表達，自不能免其侵權行為之損害賠償責任。
  三、名譽被侵害者，關於非財產上之損害，加害人雖亦負賠償
      責任，但以相當之金額為限，民法第195條第1項定有明文
      ，所謂相當，自應以實際加害情形與其名譽影響是否重大
      ，及被害者之身分地位與加害人經濟狀況等關係定之。按
      原告西湖工商觀光系畢業，進入職場多年，目前擔任公司
      之負責人；而被告亦進入職場多年，現為天然家族企業社
      之負責人，兩造均有相當之社會地位，同為經營事業之人
      ，而兩造辱罵對方之場所，為公眾所得共見共聞之道路旁
      ，兩造之言語固足使他造難堪，但散布之範圍並非至大，
      且類此羞辱性之言詞，只要冷靜思考，即知係情緒激動難
      以自制下突發性之言詞，並不足以造成被告夫妻間感情之
      間隙，被告聲請傳喚證人即其妻王沛晴，尚無必要，另被
      告聲請傳喚證人張郁芳、洪訢紟，其待證之事實與證人戊○○、丁○○及己○○均相同，亦無傳喚之必要。本院綜
      合審酌上情，認兩造請求1,000,000元之精神慰撫金，顯
      屬過高，應均以200,000元方屬相當。
  四、綜上所述，原告及被告依侵權行為損害賠償請求權，請求
      對造給付200,000元，並自起訴狀繕本送達之翌日（原告
      自97年12月31日、被告自97年12月6日）起至清償日止，
      按年息5%計算之法定遲延利息，核屬正當，應予准許。逾
      此部分之請求，則於法無據，應予駁回。原告本訴及被告
      反訴勝訴部分所命給付之金額均未逾50萬元，依民事訴訟
      法第389條第1項第5款之規定，職權宣告假執行，此部分
      兩造分別陳明願供擔保，聲請宣告免為假執行，經核亦無
      不合，爰酌定相當之擔保金額，予以准許。至於原告本訴
      及被告反訴敗訴部分，其假執行之聲請無所依附，應予駁
      回。
  五、本件本訴部分裁判費10,900元，證人日旅費500元，訴訟
      費用計11,400元，由敗訴之被告負擔2,280元，餘由原告
      負擔。反訴部分裁判費10,900元，證人日旅費2,166元訴
      訟費用計13,066元，由敗訴之原告負擔2,610元，餘由被
      告負擔。
伍、結論：本件原告之訴及被告之反訴，均為一部有理由，一部
    無理由，依民事訴訟法第79條、第389條第1項第5款，判決
    如主文。
中    華    民    國    98    年    6     月    16    日
                  民事第四庭    法  官  王  銘
正本係照原本作成。
如對本判決上訴，須於判決送達後20日內向本院提出上訴狀。
中    華    民    國    98    年    6     月    16    日
                                書記官  柳寶倫


司法院資訊處製作；財團法人民間司法改革基金會備份。
